【裁判字號】    97,訴,444
【裁判日期】    971021
【裁判案由】    強盜等
【裁判全文】
臺灣彰化地方法院刑事判決              97年度訴字第444號
                                      97年度訴字第1633號
公  訴  人  臺灣彰化地方法院檢察署檢察官
被      告  乙○○
              （現於臺灣彰化看守所附設勒戒所強制戒治中）
選任辯護人  陳光龍律師
被      告  甲○○
              （現另案於臺灣彰化監獄彰化分監執行中）
上  一  人
選任辯護人  蘇哲科律師
上列被告等因強盜等案件，經檢察官提起公訴（九十六年度偵字
第一一七二八、一一七四一號），暨追加起訴（九十七年度偵字
第三八九０、三八九一、四一二六號），本院判決如下：
    主    文
乙○○犯如附表一、二、三、四所示之罪，均累犯，各處如附表
一、二、三、四所示之刑，應執行有期徒刑貳拾貳年。
甲○○犯如附表二、三、四所示之罪，各處如附表二、三、四所
示之刑，應執行有期徒刑貳拾壹年拾月。
乙○○、甲○○被訴如附表五所示之竊盜罪，均無罪。
    犯罪事實
一、乙○○前於民國九十年間因贓物案件，經臺灣臺中地方法院
    以九十年度易字第二四００號判決判處有期徒刑一年二月確
    定；又因竊盜案件，經臺灣南投地方法院以九十年度易字第
    四二二號判決判處有期徒刑一年六月，刑前強制工作三年確
    定，嗣上開二罪刑合併定應執行刑為有期徒刑二年六月確定
    ，並免除強制工作，入監執行後，於九十五年十月十八日假
    釋付保護管束，於九十六年四月四日縮刑期滿未經撤銷假釋
    視為徒刑執行完畢。甲○○曾因違反職役職責案件，經國防
    部高等軍事法院以八十九年度法仁判字第九八號判決判處有
    期徒刑八月確定；再因竊盜、偽造有價證券等案件，經臺灣
    南投地方法院以九十年度訴字第二二五號判決判處應執行有
    期徒刑五年，刑前強制工作三年，上訴後，經臺灣高等法院
    臺中分院以九十年度上訴字第一九六九號判決駁回上訴確定
    ，並與前揭罪刑合併定應執行為有期徒刑五年四月，免除強
    制工作確定，於九十六年六月一日縮短刑期假釋出監，觀護
    結束日期為九十七年十月二十六日（於本案不構成累犯）。
二、詎乙○○、甲○○均仍不知悔改，復單獨或共同為如下之收
    受贓物、搶奪、加重竊盜、加重強盜行為：
(一)乙○○獨自收受贓物之行為：
    乙○○於九十六年十二月八日八時許，在臺中市干城車站營
    區附近，明知友人廖群貿（綽號「阿全」，另行通緝）所交
    付之車牌號碼四二三七－ＭＫ號自用小客車，係屬來路不明
    之贓物（乃劉忠誠所有，於同年月七日二十三時許，在臺中
    市○○街九五號前遭竊），竟仍基於收受贓物之犯意，予以
    收受，旋駕駛該贓車搭載女友癸○○、友人甲○○在路上閒
    晃。
(二)乙○○、甲○○共同搶奪之行為：
    途中乙○○、甲○○因缺錢花用，乃共謀伺機行搶，其二人
    即意圖為自己不法之所有，且基於共同搶奪他人財物之犯意
    聯絡，由乙○○繼續駕駛上開贓車附載甲○○尋找下手對象
    （同在車上之癸○○因在睡夢中均不知情）：
  1.嗣於同日即九十六年十二月八日八時三十二分許，行經臺中
    縣豐原市○○路一０五號前，甲○○見己○○之皮包置於騎
    乘之機車腳踏板上，認有機可乘，乃告知乙○○，乙○○即
    駕車尾隨己○○約二、三百公尺，待見時機成熟，乃輕微撞
    擊己○○機車後方以阻擋己○○行進，己○○遇此突發狀況
    立即停車，甲○○旋下車趁己○○不及防備之際，徒手以腕
    力強拉搶取己○○所有之皮包一個及其內財物（內有身份證
    、健保卡、機車駕照各一張、提款卡三張、新臺幣《下同》
    一萬元），得手後隨即返回車內加速逃逸，所搶得之現金一
    萬元由乙○○、甲○○二人朋分花用殆盡，其餘物品則予丟
    棄不知去向。
  2.乙○○、甲○○復另行出於搶奪之犯意聯絡，於同日九時二
    十分許，途經臺中市○○路○段一０一巷口時，乙○○見施
    貝金揹購物袋獨自行走，認機不可失，乃將所駕贓車靠近施
    貝金左後方，由坐於右後座之甲○○搖下車窗，利用施貝金
    猝不及防之際，徒手以腕力強拉搶取施貝金所有揹在左肩之
    購物袋一個及其內財物（內有身份證、健保卡、汽機車駕照
    、行照各一張、信用卡、提款卡各二張、行動電話一支及現
    金三千五百元），過程中導致施貝金重心不穩倒地，乙○○
    、甲○○二人得手後旋快速駕車逃離現場，搶得之現金三千
    五百元由二人朋花殆盡，其餘物品則予丟棄不知去向。
  3.俟經己○○、施貝金報警，由警方調閱路口監視器，始循線
    查獲上情，並扣得上開贓車一部（業經劉忠誠領回）。
(三)乙○○、廖群貿共同攜帶兇器竊盜一次暨乙○○、甲○○、
    廖群貿共同攜帶兇器竊盜二次之行為：
  1.乙○○、甲○○於九十六年十二月十日二十時許，與廖群貿
    相約在臺中市干城車站見面，嗣乙○○、廖群貿將不知情之
    甲○○留在原處，在未告知甲○○之情形下，乙○○、廖群
    貿二人共同基於意圖為自己不法所有之犯意聯絡，於同日二
    十一時二十分許，由廖群貿騎乘機車搭載乙○○至臺中市○○街與南京路口，乙○○在旁等待，推由廖群貿持渠所有客
    觀上足以對人之身體、生命、安全構成威脅而可供兇器使用
    之六角扳手一支（未據扣案），竊取子○○所有之車牌號碼
    ＣＳ五－０六０號重型機車一部，得手後乙○○、廖群貿分
    乘二部機車返回干城車站，並將廖群貿原先所騎機車交予甲○○停放。
  2.乙○○另與甲○○、廖群貿共同基於意圖為自己不法所有之
    犯意聯絡，於同日二十二時許，由斯時已知情之甲○○留在
    原地等候，並由廖群貿騎乘前揭所竊ＣＳ五－０六０號贓車
    載同乙○○至臺中市○○○街十號，乙○○仍在旁等待，推
    由廖群貿持上開六角扳手一支，竊取王鳳鶯所有、寅○○使
    用之車牌號碼Ｎ三－七０二二號綠色「ＭＡＲＣＨ」自小客
    車一部，得手後乙○○、廖群貿即拋棄前揭所竊機車，而駕
    駛綠色「ＭＡＲＣＨ」返回干城車站搭載甲○○。
  3.乙○○、甲○○、廖群貿另行基於攜帶兇器竊盜之犯意聯絡
    ，於同日二十三時許，共乘前揭所竊綠色「ＭＡＲＣＨ」至
    臺中縣大里市○○街三六號，乙○○、甲○○均在車內等候
    ，推由廖群貿持上開六角扳手一支，竊取丁○○所有之車牌
    號碼Ｈ八－九五四七號白色「ＭＡＲＣＨ」自小客車一部，
    得手後由廖群貿駕駛該部白色「ＭＡＲＣＨ」，綠色「ＭＡ
    ＲＣＨ」則留予乙○○、甲○○使用。
(四)乙○○、甲○○共同攜帶兇器強盜六次之行為：
    俟乙○○、甲○○起意強盜，共同意圖為自己不法所有，且
    基於持有兇器強劫他人財物之犯意聯絡，謀議強盜便利商店
    ，由乙○○駕駛前開綠色「ＭＡＲＣＨ」贓車（下述1.2.3.
    部分）或駕駛廖群貿另於九十六年十二月十六日所交付懸掛
    二Ｋ－七五五二號車牌贓車（下述4.5.6.部分，又此部分收
    受贓物未據起訴）搭載甲○○及睡夢中不知情之癸○○，於
    如下時間、地點，以使人不能抗拒之方式強取財物：
  1.於九十六年十二月十一日凌晨四時許，駕駛前開綠色「ＭＡ
    ＲＣＨ」贓車至南投縣草屯鎮○○街二四七號全家便利商店
    ，乙○○先引出店員丙○○後，由甲○○持其所有客觀上足
    以對人之生命、身體、安全構成威脅而可供兇器使用之水果
    刀一支（未據扣案）架住丙○○脖子，喝令丙○○打開收銀
    機，再由乙○○以手壓制丙○○，以此強暴手段，至令丙○○不能抗拒，由甲○○自行從收銀機內強取現金二千多元及
    櫃檯上財物香煙八包、小型保險箱一個（已丟棄）得手，隨
    即逃離現場。
  2.乙○○、甲○○又另行起意，於同日凌晨五時十分許，繼續
    駕駛綠色「ＭＡＲＣＨ」贓車前往彰化縣彰化市○○路○段
    三０四號全家便利商店，依循前揭持水果刀強盜之方式，至
    令店員庚○○受制於其等之強暴手段而不能抗拒，由甲○○
    自行從收銀機內強取現金一萬多元及放置於櫃檯上之庚○○
    所有門號0000000000號摩托羅拉廠牌手機一支，
    得手後迅速離開。
  3.乙○○、甲○○再另行起意，於同日凌晨五時二十分許，仍
    駕駛綠色「ＭＡＲＣＨ」贓車到臺中縣烏日鄉○○村○○路
    ○段二四二號全家便利商店，仍循前揭持水果刀強盜之強暴
    方式，至令店員謝文建不能抗拒，由甲○○自行從收銀機內
    強取現金一萬三千四百十七元、小金庫一個（已丟棄），得
    手後逃逸。
  4.乙○○、甲○○復另行起意，於同年月十八日凌晨零時五十
    五分許，駕駛懸掛二Ｋ－七五五二號車牌贓車至臺中縣烏日
    鄉○○村○○路四二七號ＯＫ便利商店，亦循前揭持水果刀
    強盜之方式，至令店員林昌儀受制於其等之強暴手段而不能
    抗拒，由甲○○自行從收銀機內強取現金四千元及置放於櫃
    檯上之香煙七條、林昌儀門號0000000000號諾基
    亞廠牌手機一支，得手後迅即離去。
  5.乙○○、甲○○又另行起意，於同日凌晨一時二十七分許，
    繼續駕駛懸掛二Ｋ－七五五二號車牌贓車前往彰化縣彰化市
    ○○○路二三八號ＯＫ便利商店，再循前揭持水果刀強盜之
    強暴方式，至令店員壬○○不能抗拒，由甲○○自行從收銀
    機內強取現金一萬八千三百六十九元及櫃檯上財物台灣大哥
    大儲值卡二張、遊戲點數五十張、ＥＴＣ儲值卡一張、手機
    國際儲值卡台灣固網一張、二百元ＩＣ卡十一張、一百元Ｉ
    Ｃ卡十二張，得手後駕車駛離。
  6.乙○○、甲○○再另行起意，於同日凌晨一時三十六分許，
    仍駕駛懸掛二Ｋ－七五五二號車牌贓車到彰化縣彰化市○○
    路○段三五二號萊爾富便利商店，依循前揭持水果刀強盜之
    方式，至令店員戊○○受制於其等之強暴手段而不能抗拒，
    由甲○○自行從收銀機內強取現金四千多元及櫃檯上財物遠
    傳公司預付卡六千八百元、台灣大哥大公司預付卡三千九百
    元、和信公司預付卡三千二百元、中華電信公司預付卡四千
    八百四十元及ＩＣ卡九千元，得手後旋即逃離。
(五)嗣經警循線於同年月十八日凌晨二時許，分別在彰化縣彰化
    市○○路二四六巷查獲癸○○及懸掛二Ｋ－七五五二號車牌
    之車輛、同路三百巷補獲乙○○，另於彰化縣彰化市○○路
    ○段八三六巷查獲甲○○，並在上開車輛內扣得乙○○、甲○○強盜所得之現金二萬四千七百九十九元、筆記型電腦一
    台、面額一百元油票十一張、香菸十一包、中華電信儲值卡
    四十四張、遊戲卡七十三張、中華電信電話ＩＣ卡二十九張
    、手機三支，暨乙○○所有為本案強盜時穿戴之鴨舌帽、頭
    套各一件及非供本案使用、與本案無關之鑰匙五支、手機二
    支、無殺傷力改造手槍二支（乙○○所涉違反槍砲彈藥刀械
    管制條例罪嫌另為不起訴處分），癸○○所有與本案無關之
    中華電信電話ＩＣ卡七張，另外不知何人所有且未供本案使
    用之起子四支、工具包二包、板手一支、手電筒一支、挫刀
    三支、鉗子三支、螺絲起子二支、電錶一組及廖群貿竊得之
    車牌號碼Ｈ五－五九五六一面（已發還丑○○）。
三、案經彰化縣警察局彰化分局報請臺灣彰化地方法院檢察署檢
    察官偵查起訴，暨臺中縣警察局豐原分局、臺中市警察局第
    五分局、彰化縣警察局田中分局報告臺灣臺中地方法院檢察
    署呈請臺灣高等法院臺中分院檢察署檢察長令轉臺灣彰化地
    方法院檢察署檢察官偵辦後追加起訴。
    理    由
壹、證據能力部分：
    本案下列引用之供述及非供述證據，經本院依法踐行調查證
    據程序，公訴人及被告乙○○、甲○○、辯護人均不爭執各
    該證據之證據能力，且亦查無依法應排除其證據能力之情形
    ，是後述所引用證據之證據能力皆無疑義，合先敘明。
貳、有罪部分：
一、認定犯罪事實所憑之證據及理由：
(一)被告乙○○收受贓物部分：
    訊據被告乙○○對其於九十六年十二月八日八時許，在臺中
    市干城車站營區附近，向廖群貿收受車牌號碼四二三七－Ｍ
    Ｋ號贓車之犯罪事實，迭於警詢、偵查、本院準備程序及審
    理時供認在卷，並經證人即被害人劉忠誠於警詢證述明確，
    且有贓物認領保管單、彰化縣警察局車輛尋獲電腦輸入單各
    一紙及失竊車輛照片三幀在卷可稽，足證被告乙○○之自白
    與事實相符。此部分事證明確，被告乙○○收受贓物犯行，
    至堪認定。
(二)被告乙○○、甲○○共同搶奪部分：
  1.被告乙○○、甲○○先後於九十六年十二月八日八時三十二
    分許、同日九時二十分許，在臺中縣豐原市○○路一０五號
    前、臺中市○○路○段一０一巷口，共同搶奪證人即被害人
    己○○、施貝金之犯罪事實，除據被告乙○○、甲○○於本
    院審理時坦承不諱並認罪外，復分別於偵訊中以證人身分具
    結證陳屬實，且經證人即被害人己○○於警詢、偵查及本院
    審理時、施貝金於警詢時證稱甚詳，復有卷附路口監視器翻
    拍照片三幀足憑，堪認被告乙○○、甲○○之自白與事實吻
    合。
  2.關於證人己○○部分，公訴人雖以己○○於警詢所陳：渠被
    撞倒等語為據，而認此部分已達至使不能抗拒之強盜行為，
    然查：
  (1)按搶奪罪以乘人不及抗拒，公然掠取其財物為成立要件，雖
    掠奪之際或不免於暴行，然與強盜罪之暴行，必須至使人不
    能抗拒之情形，迥然有別（最高法院三十二年度上字第二一
    八一號判例要旨參照）。
  (2)就被告乙○○、甲○○如何取得證人己○○財物乙節，觀諸
    證人己○○於本院九十七年九月三十日審理時結證稱：十二
    月八日那天渠放假，要去朋友家，把包包放在摩托車腳踏板
    ，騎到豐原思夢樂購物商店那邊就被一輛車撞，沒有很大力
    ，是撞渠的車尾，渠嚇到，但有用右腳撐在地上，人、車沒
    有倒地，那輛車開車的是男的，後座還坐一個男的，後座那
    個男的就下來搶渠的皮包，渠有跟他拉扯，但沒多久皮包就
    被他拉扯掉，他就上車跑了；渠在警局是說渠有被撞到，不
    是撞倒，是警察聽錯等語甚詳，足見被告乙○○雖有於九十
    六年十二月八日八時三十二分許，在臺中縣豐原市○○路一
    ０五號前，以所駕四二三七－ＭＫ號贓車，撞擊證人己○○
    機車後方，以阻擋證人己○○行進之強暴行為，然其目的係
    為趁證人己○○停車而不及防護之際，由被告甲○○遂行其
    等搶奪之犯行，且衡諸當時證人己○○並未因此人車倒地，
    雙方互有拉扯動作之客觀情狀，堪認被告甲○○所為徒手拉
    扯證人己○○皮包之舉動，尚未達使證人己○○不能抗拒之
    程度，實難遽認被告二人有公訴人所指之強盜犯行，則被告
    乙○○、甲○○所為，應該當普通搶奪罪。
  (3)綜上，被告乙○○、甲○○確有徒手以未至證人己○○不能
    抗拒之拉扯方式，奪取證人己○○之皮包及其內財物，其等
    搶奪之犯行，洵堪認定。
  3.被告乙○○、甲○○二次共同搶奪部分，事證已臻明確，應
    依法論科。
(三)被告乙○○、廖群貿共同攜帶兇器竊盜一次暨乙○○、甲○○、廖群貿共同攜帶兇器竊盜二次部分：
    訊據被告乙○○就其夥同廖群貿於犯罪事實欄二(三)所載時
    、地，推由廖群貿以六角扳手竊取車牌號碼ＣＳ五－０六０
    號重型機車、Ｎ三－七０二二號綠色「ＭＡＲＣＨ」自小客
    車、Ｈ八－九五四七號白色「ＭＡＲＣＨ」自小客車之犯罪
    事實，於警詢、偵訊、本院準備程序、審理時均認承在卷，
    坦稱：伊載廖群貿去偷車前，廖群貿有在干城車站跟伊說要
    去牽車，三次都是由廖群貿下手，伊在旁邊等，伊知道廖群
    貿用六角扳手偷車等語；被告甲○○則矢口否認有與乙○○
    、廖群貿共同竊取Ｎ三－七０二二號綠色「ＭＡＲＣＨ」、
    Ｈ八－九五四七號白色「ＭＡＲＣＨ」自小客車之犯行，辯
    稱：其有在干城車站等廖群貿、乙○○，也有在綠色「ＭＡ
    ＲＣＨ」上等廖群貿，但其沒有幫忙把風，也不知情云云。
    經查：
  1.有關廖群貿於九十六年十二月十日二十時許至二十三時之間
    ，竊取ＣＳ五－０六０號重型機車、Ｎ三－七０二二號綠色
    「ＭＡＲＣＨ」自小客車、Ｈ八－九五四七號白色「ＭＡＲ
    ＣＨ」自小客車過程中，被告甲○○參與其中綠色、白色「
    ＭＡＲＣＨ」自小客車之犯行，業經同案被告乙○○於本院
    九十七年九月十六日審理時，以證人身分結證稱：當天一開
    始是廖群貿從豐原騎機車來干城車站，伊就騎該機車載廖群
    貿去偷機車，偷機車的事甲○○不知道，伊騎廖群貿的機車
    載廖群貿出去沒有告訴甲○○要去做什麼，偷機車是廖群貿
    下手，伊在旁邊等，之後伊跟廖群貿一人騎一部機車，伊騎
    豐原那部，廖群貿騎偷到的那部回干城車站，把豐原那部機
    車放在那裡，由甲○○看著，伊再騎廖群貿偷來的機車載廖
    群貿去偷綠色ＭＡＲＣＨ，一樣是廖群貿下手，伊在旁邊等
    ，偷到手後，廖群貿開ＭＡＲＣＨ，伊騎偷來的機車一起回
    干城車站，把偷來的機車丟在那邊，接著廖群貿開車載伊、
    甲○○、癸○○三人到白色ＭＡＲＣＨ停放地點，廖群貿下
    車去偷，伊等三人坐在車上，廖群貿偷到手之後，叫伊過去
    開那部白色ＭＡＲＣＨ，伊等三人就過去坐白色ＭＡＲＣＨ
    ，由廖群貿開綠色ＭＡＲＣＨ等詞甚詳。
  2.按刑法第二十八條規定，二人以上共同實行犯罪之行為者，
    皆為正犯。故共同正犯除須有二人以上共同實行犯罪行為外
    ，尚須二人以上具有相互利用他方行為共同合力實施犯罪之
    意思聯絡，始能成立共同正犯，即二人以上之人相互認識他
    方之行為而有互相利用他方之行為以完成犯罪之意思，唯有
    此意思之聯絡，始足以表示其惡性之共同，而將各共犯作合
    一之觀察，以為共同評價之對象，因之共犯者對其中任何一
    人在合同意思範圍內所為之結果，均應共同負責。本案被告
    甲○○縱全盤否認有何共同竊盜犯行，然依被告甲○○於本
    院之供述，暨證人乙○○如上證言，衡情被告甲○○於廖群
    貿、乙○○前去竊取Ｎ三－七０二二號綠色「ＭＡＲＣＨ」
    、Ｈ八－九五四七號白色「ＭＡＲＣＨ」自小客車時，既已
    知該ＣＳ五－０六０號重型機車係廖群貿、乙○○所盜回，
    被告仍負責看顧機車，推由廖群貿、乙○○繼續前去竊取綠
    色「ＭＡＲＣＨ」，甚至與廖群貿、乙○○同車隨行去偷盜
    白色「ＭＡＲＣＨ」，並在旁等候，堪認被告甲○○就廖群
    貿、乙○○竊取前開綠色、白色二部「ＭＡＲＣＨ」自小客
    車乙事，均知之甚明，且有共識。是以，被告甲○○有與被
    告乙○○、廖群貿共同竊盜Ｎ三－七０二二號綠色「ＭＡＲ
    ＣＨ」、Ｈ八－九五四七號白色「ＭＡＲＣＨ」自小客車之
    意思聯絡至明，應負共同正犯之責。被告甲○○上開所辯，
    乃事後卸責之詞，不足採信，其此部分犯行，已可認定。
  3.此外，復有證人即被害人子○○、寅○○、丁○○於警詢之
    證述、贓物認領保管收據二紙、車輛查詢基本資料詳細畫面
    、臺中市警察局及南投縣政府警察局車輛尋獲電腦輸入單各
    一紙、照片二幀存卷得憑，益證被告乙○○之自白、證詞與
    事實相符，值予憑採。
  4.此部分事證明確，被告乙○○三次竊盜犯行，被告甲○○二
    次竊盜行為，皆堪認定，應依法論科。
(四)被告乙○○、甲○○共同強盜六次部分：
  1.訊之被告乙○○、甲○○對於其等確有於犯罪事實欄二(四)
    所載時地，共同攜帶兇器前去便利商店強盜六次之情事，於
    本院準備程序及審理時均坦白認罪，且分別於偵訊中以證人
    身分結證明確，並經證人即被害人丙○○、庚○○、謝文建
    、林昌儀、壬○○、戊○○於警詢時證稱甚詳，復有照片三
    十一幀在卷得憑，足見被告乙○○、甲○○之自白與事實相
    符。
  2.被告甲○○雖爭執稱：其係拿修指甲的挫刀去強盜超商，非
    水果刀，且沒有抵住被害人云云。惟查：參諸證人丙○○業
    於警詢時明白證稱：歹徒持疑似水果刀架在渠脖子上等語，
    證人庚○○、謝文建均證陳：歹徒持水果刀等詞，證人林昌
    儀證述：以類似水果刀等言，證人壬○○亦證稱：以水果刀
    抵制渠腹部等語，皆核與被告乙○○於偵訊中以證人身份具
    結所證：甲○○拿小型水果刀押店員，每次都這樣等語（見
    臺灣彰化地方法院檢察署九十六年度偵字第一一七四一號卷
    第十九、四八頁）符合，堪認被告甲○○係以水果刀壓制被
    害人，至令被害人不能抗拒，以遂行其等強盜目的無訛。
  3.從而，被告甲○○持足以為兇器之水果刀抵住被害人，以施
    強暴手段，按其情節足以抑住被害人之自由意志，使達不能
    抗拒之程度，而與被告乙○○強取財物，是此部分事證明確
    ，被告乙○○、甲○○共同強盜便利超商犯行，至堪認定。
二、論罪科刑部分：
(一)按刑法第三百二十一條第一項第三款「攜帶兇器」所謂之「
    兇器」，其種類並無限制，凡客觀上足對人之生命、身體、
    安全構成威脅，具有危險性之兇器均屬之，且祇須行竊時攜
    帶此種具有危險性之兇器為已足，並不以攜帶之初有行兇之
    意圖為必要（最高法院七十九年臺上字第五二五三號判例參
    照）。查被告乙○○、甲○○與廖群貿於犯罪事實欄二(三)
    、(四)所示時、地，持六角扳手、水果刀為竊盜、強盜行為
    時，若持以攻擊他人，足以對被害人之生命、身體造成危害
    ，揆諸前揭判例意旨，應認係屬兇器無訛。核被告乙○○就
    犯罪事實欄二(一)部分，所為係犯刑法第三百四十九條第一
    項之收受贓物罪；就犯罪事實欄二(二)部分，則犯刑法第三
    百二十五條第一項之搶奪罪；就犯罪事實欄二(三)部分，乃
    犯刑法第三百二十一條第一項第三款之攜帶兇器竊盜罪；就
    犯罪事實二(四)部分，則犯刑法第三百三十條第一項之攜帶
    兇器加重強盜罪。核被告甲○○就犯罪事實欄二(二)部分，
    所為係犯刑法第三百二十五條第一項之搶奪罪；就犯罪事實
    欄二(三)2.3.部分，則犯刑法第三百二十一條第一項第三款
    之攜帶兇器竊盜罪；就犯罪事實二(四)部分，乃犯刑法第三
    百三十條第一項之攜帶兇器加重強盜罪。
(二)關於犯罪事實欄二(二)1.被告乙○○、甲○○搶奪證人己○○部分，起訴書認係涉犯普通強盜罪嫌。惟訊據被告乙○○
    、甲○○均堅決否認此部分強盜犯行，況查證人己○○遭撞
    擊後並未人車倒地，且被告甲○○所為徒手拉扯證人己○○
    皮包之舉動，尚未達使證人己○○不能抗拒之程度，應屬搶
    奪之犯行，難認業已該當強盜之構成要件，已如前述，公訴
    人認被告乙○○、甲○○涉犯普通強盜罪嫌，起訴法條尚有
    未洽，宜由本院予以變更之。另犯罪事實欄二(三)1.就有關
    ＣＳ五－０六０號機車部分，已敘明係乙○○、廖群貿二人
    共同攜帶兇器為之，甲○○斯時尚不知情，亦未參與該部分
    犯罪事實（見、無罪部分所述）；再所謂「結夥三人以上
    」竊盜，以行竊之際在場實施或分擔行為之一部者為限，本
    案被告乙○○、甲○○於廖群貿實施犯罪事實欄二(三)2.3.
    竊車行為當時，均僅在旁等候，並未把風等情，業據其等供
    明在卷，並經本院認定屬實，是以，被告乙○○、甲○○與
    廖群貿間，雖屬共同正犯，然尚不構成結夥三人以上竊盜，
    因而，起訴法條援引刑法第三百二十一條第一項第四、三款
    之結夥三人以上，攜帶兇器竊盜罪，容有未合，然因均屬同
    一條項之加重竊盜罪，僅所應適用之加重條件有別，毋庸變
    更起訴法條，爰更正之，附此說明。
(三)又強盜罪以強暴、脅迫等方法，至使不能抗拒為構成要件之
    一，當然含有妨害被害人自由之性質，故犯強盜罪而有妨害
    被害人之自由時，是否另論以妨害自由罪名，應就行為人之
    全部犯罪行為實施過程加以觀察。倘妨害自由行為時，強盜
    行為尚未著手實施，可依其情形認為妨害自由、強盜犯罪間
    具有方法結果之牽連關係；若強盜犯行業已著手實施，則所
    為強暴、脅迫等非法方法剝奪被害人行動自由行為，應包括
    在強盜行為之內，無另行成立刑法第三百零二條第一項之妨
    害自由罪之餘地，最高法院二十三年度上字第一五七八號判
    例、二十四年度上字第四四０七號判例、九十二年度臺上字
    第二一八四號判決意旨可資參照。本案被告甲○○持水果刀
    ，暨被告乙○○以手壓制犯罪事實欄二(四)所示之店員，控
    制該等店員之行動，以便肆行強盜犯行等情事，則被告乙○○、甲○○縱同時有限制該等店員之行動自由，然此種手段
    究屬至使該等店員不能抗拒之強盜部分行為，包括於強盜行
    為內，不再論以妨害自由罪。
(四)被告乙○○、甲○○就犯罪事實欄二(二)、(四)之犯行相互
    間，被告乙○○、甲○○與廖群貿就犯罪事實欄二(三)2.3.
    之犯行彼此間，暨被告乙○○與廖群貿就犯罪事實欄二(三)
    1.之犯行相互間，各有犯意聯絡及行為分擔，皆分別為共同
    正犯。至起訴書雖記載被告乙○○、甲○○與廖群貿共組竊
    車強盜集團，先由廖群貿出面竊取如起訴書所載之贓車、車
    牌後，再共同為犯罪事實欄二(四)所示六次強盜犯行。惟此
    為被告乙○○、甲○○所一致否認，堅稱：廖群貿並未參與
    該六次強盜超商，都是乙○○、甲○○二人所為，其二人每
    次強盜便利商店均是臨時起意，並未與廖群貿共謀竊車強盜
    ，只是廖群貿當時恰巧都有提供車輛給其二人使用而已，且
    廖群貿有於其二人為犯罪事實欄二(四)1.2.3.所載三次強盜
    行為時，明白表示罪刑太重不願加入，故只有單純在外等候
    ，因廖群貿的鑰匙放在乙○○家，所以在外等待乙○○一起
    回家拿，如此而已等語在卷。徵之被告乙○○、甲○○就本
    案六次強盜犯行皆坦白承認，並供稱其等所駕車輛係廖群貿
    所竊，與廖群貿交情普通在卷，而廖群貿自始均未到案，果
    廖群貿確有參與強盜便利商店情事，衡情被告乙○○、甲○○當無為伊隱瞞脫罪之理，再者，綜觀全卷起訴書所引證據
    ，並無資料足以顯示廖群貿確有與被告乙○○、甲○○共犯
    強盜超商之行為，顯然無從遽認被告乙○○、甲○○六次強
    盜犯行，係與廖群貿共同犯之，併此敘明。
(五)被告乙○○所犯一次收受贓物罪、二次搶奪罪、三次加重竊
    盜罪、六次加重強盜罪，暨被告甲○○所犯二次搶奪罪、二
    次加重竊盜罪、六次加重強盜罪，均犯意各別，行為獨立，
    俱應予分論併罰。至辯護人雖認被告乙○○所犯搶奪、加重
    竊盜、加重強盜行為屬集合犯之包括一罪。惟查，所謂集合
    犯，乃在構成要件上本即預定有複數之同種行為反覆、延續
    實施之犯罪者而言，而刑法第三百二十一條、第三百二十五
    條、第三百三十條之罪，在構成要件上尚難謂有此反覆、延
    續實施行為之預定，非可評價僅成立一罪之「集合犯」；再
    者，多次為刑法第三百二十一條、第三百二十五條、第三百
    三十條之行為，在九十五年七月一日新刑法施行以前，實務
    上均認定為連續犯，並非集合犯，自亦不可能因九十五年七
    月一日施行之新刑法已刪除連續犯之規定，而將之改認定為
    集合犯，是以，新刑法施行後，多次為刑法第三百二十一條
    、第三百二十五條、第三百三十條之行為，當無論以「集合
    犯」之餘地，此時應回歸一般刑法上行為單、複數之認定，
    而予論罪科刑，較稱妥適，辯護人所認尚有誤會。
(六)查被告乙○○前於九十年間因贓物案件，經臺灣臺中地方法
    院以九十年度易字第二四００號判決判處有期徒刑一年二月
    確定；又因竊盜案件，經臺灣南投地方法院以九十年度易字
    第四二二號判決判處有期徒刑一年六月，刑前強制工作三年
    確定，嗣上開二罪刑合併定應執行刑為有期徒刑二年六月確
    定，並免除強制工作，入監執行後，於九十五年十月十八日
    假釋付保護管束，於九十六年四月四日縮刑期滿未經撤銷假
    釋視為徒刑執行完畢等情，有臺灣高等法院被告前案紀錄表
    、臺灣彰化地方法院檢察署刑案資料查註紀錄表各一份在卷
    足稽，其於受有期徒刑執行完畢後，五年以內故意再犯本案
    法定本刑有期徒刑以上之罪，均為累犯，應依刑法第四十七
    條第一項規定，皆加重其刑。
(七)爰審酌被告乙○○、甲○○貪圖不勞而獲，不思循正途賺取
    財物謀生，反起意收贓、搶奪、強盜、竊取他人財物，犯罪
    手段已嚴重危害社會治安，惟念及被告乙○○犯後供承全部
    犯行，態度尚可，被告甲○○僅坦認部分犯行，且持刀強盜
    ，惡性較深，暨其等犯罪動機、目的、手段、智識程度、生
    活狀況等一切情狀，分別就被告乙○○量處如附表一、二、
    三、四所示之刑，被告甲○○科處如附表二、三、四所示之
    刑，並各定其應執行刑，以資懲儆。
(八)扣案之被告乙○○所有鴨舌帽、頭套各一件，乃其冬天保暖
    穿戴之物，非專供本案強盜犯罪所用，業據其陳明在卷；另
    扣案之現金二萬四千七百九十九元、筆記型電腦一台、面額
    一百元油票十一張、香菸十一包、中華電信儲值卡四十四張
    、遊戲卡七十三張、中華電信電話ＩＣ卡二十九張、手機三
    支，均係被告乙○○、甲○○強盜所得，非其二人所有，又
    被告乙○○所有之鑰匙五支、手機二支、無殺傷力改造手槍
    二支，癸○○所有之中華電信電話ＩＣ卡七張及不知何人所
    有且未供本案使用之起子四支、工具包二包、板手一支、手
    電筒一支、挫刀三支、鉗子三支、螺絲起子二支、電錶一組
    ，皆與本案無關，亦經被告乙○○、甲○○供明，且非屬違
    禁物，自均不得宣告沒收。再廖群貿行竊所用之六角扳手一
    支及供被告甲○○強盜使用之水果刀一支，因皆未據扣案，
    且形體不明，為免將來執行困難，亦均不予宣告沒收。
、無罪部分：
一、公訴意旨又認：(一)被告甲○○於九十六年十二月十日二十
    時許，在臺中市干城車站，有與乙○○、廖群貿共同基於竊
    盜之犯意聯絡，由乙○○、廖群貿騎乘機車至臺中市○○街
    與南京路口，推由廖群貿以六角扳手竊取被害人林春進所有
    之車牌號碼ＣＳ五－０六０號重型機車，再由乙○○、廖群
    貿分乘二機車至臺中市干城車站；因認被告甲○○就如上行
    為，亦涉犯刑法第三百二十一條第一項第四、三款之結夥三
    人以上，攜帶兇器竊盜罪嫌。(二)被告乙○○、甲○○另行
    與廖群貿基於竊盜之犯意聯絡，推由廖群貿於九十六年十二
    月十四日九時許，在雲林縣斗六市○○路七三巷十一號前，
    以六角扳手竊取被害人張美惠所有之車牌號碼八二六三－Ｓ
    Ｘ號自小客車；再於同年月十五日二十二時許，在彰化縣員
    林鎮○○路○段三五七號，以扳手竊取被害人施玉音所有之
    Ｈ五－五九五六號自小客車車牌二面；又於同年月十六日二
    十二時許，在臺中縣烏日鄉○○村○○街一六三號，以扳手
    竊取被害人辛○○所有之二Ｋ－七五五二號自小客車車牌二
    面後，旋將十四日所竊取之車輛掛上二Ｋ－七五五二號車牌
    二面，並把該車輛交予乙○○使用；故認被告乙○○、甲○○就廖群貿上述三次竊盜行為，同涉犯刑法第三百二十一條
    第一項第四、三款之結夥三人以上，攜帶兇器竊盜罪嫌。
二、按犯罪事實應依證據認定之，無證據不得認定犯罪事實。又
    不能證明被告犯罪或其行為不罰者，應諭知無罪之判決，刑
    事訴訟法第一百五十四條第二項、第三百零一條第一項前段
    分別定有明文。次按所謂認定犯罪事實之證據，係指足以認
    定被告確有犯罪行為之積極證據而言，該項證據自須適合於
    被告犯罪事實之認定，始得採為斷罪之資料。事實之認定，
    應憑證據，如未能發現相當證據，或證據不足以證明，自不
    能以推測或擬制之方法，為裁判基礎。且認定犯罪事實所憑
    之證據，雖不以直接證據為限，間接證據亦包括在內，然而
    無論直接證據或間接證據，其為訴訟上之證明，須於通常一
    般之人均不致有所懷疑，而得確信其為真實之程度者，始得
    據為有罪之認定，倘其證明尚未達到此一程度，而有合理之
    懷疑存在而無從使事實審法院得有罪之確信時，即應由法院
    為諭知被告無罪之判決。
三、公訴意旨認被告乙○○、甲○○涉犯前揭結夥三人以上，攜
    帶兇器竊盜罪嫌，無非係以證人即被害人子○○、卯○○、
    丑○○、辛○○之指述，贓物認領保管單三紙、臺中市警察
    局及彰化縣警察局車輛尋獲電腦輸入單各一紙、三紙等為其
    主要論據。
四、訊據被告甲○○、乙○○均堅決否認有參與如上所載之竊盜
    犯行，被告甲○○辯稱：其於九十六年十二月十日晚上，與
    乙○○、甲○○相約在臺中市干城車站見面，之後乙○○就
    騎機車載廖群貿出去，叫其留在該處等，沒有告訴其要去做
    什麼；另其在九十六年十二月十七日下午在南投市某自助洗
    衣店巧遇乙○○，當時乙○○就已經開該部掛有二Ｋ－七五
    五二號車輛，其沒有與乙○○、廖群貿在九十六年十四日至
    十六日間，相約偷車、車牌等語；被告乙○○則辯以：該部
    掛有二Ｋ－七五五二號車輛是廖群貿在十六日交給伊開的，
    伊被捕後，直至十九日在警局作筆錄時，才知道該車是廖群
    貿偷來的，九十六年十四日至十六日間，伊未要求廖群貿偷
    車給伊用等詞。
五、經查：
(一)公訴人雖認被告甲○○關於被告乙○○、廖群貿竊取ＣＳ五
    －０六０號重型機車部分，亦有共犯關係。惟此為被告甲○○所否認，且核與被告乙○○於本院具結所證：九十六年十
    二月十日去偷第一部機車的事甲○○不知道，伊載廖群貿出
    去時，沒有告訴甲○○要去做什麼，也沒有說要等多久之情
    節有所出入，依乙○○前述證詞，顯見被告乙○○、廖群貿
    並未提及欲前往竊盜ＣＳ五－０六０號機車之事，被告甲○○亦不知悉，足認被告甲○○此部分所辯，尚非子虛。
(二)起訴書又謂被告乙○○、甲○○有於九十六年十二月十四日
    至十六日間，與廖群貿共犯竊盜八二六三－ＳＸ號自小客車
    、Ｈ五－五九五六號車牌二面、二Ｋ－七五五二號車牌二面
    之舉。然：按九十五年七月一日施行之新刑法已刪除連續犯
    之規定，是以，如數人多次共犯竊盜罪，共犯間就各次竊盜
    犯行，均須有犯意聯絡或行為分擔存在。本院對於卷內證據
    資料，經交互審酌後，並無證據足資證明被告乙○○、甲○○於九十六年十二月十四日至十六日間，有何與廖群貿共謀
    竊車、車牌之犯意聯絡，或共同參與竊盜犯行之憑據，是公
    訴人僅以其等三人曾於九十六年十二月十日有共同行竊犯行
    ，遽予推論被告乙○○、甲○○亦有參與廖群貿九十六年十
    二月十四日至十六日間之竊車及車牌犯行，尚非可採。因之
    ，在無其他積極證據足證被告乙○○、甲○○確涉有此部分
    竊盜犯行之情形下，殊難徒以被告乙○○自廖群貿處取得該
    部掛有二Ｋ－七五五二號車牌車輛，事後復利用該車載同被
    告甲○○前去強盜便利商店，此相類於九十六年十二月十日
    竊車強盜之模式，而臆測推斷被告乙○○、甲○○同涉此部
    分竊盜犯行。
(三)綜上所陳，公訴人所舉證據尚不足使本院形成被告乙○○、
    甲○○涉有如上各次共同竊車、車牌行為之充足心證，此外
    ，本院復查無其他積極證據可資證明被告乙○○、甲○○就
    此部分有公訴人所指犯行，其等前揭犯罪應屬不能證明，揆
    諸前揭規定及判例意旨，爰就此部分為被告乙○○、甲○○
    無罪判決之諭知。
據上論斷，應依刑事訴訟法第二百九十九條第一項前段、第三百
條、第三百零一條第一項，刑法第二十八條、第三百二十一條第
一項第三款、第三百二十五條第一項、第三百三十條第一項、第
三百四十九條第一項、第四十七條第一項、第五十一條第五款，
刑法施行法第一條之一，判決如主文。
本案經檢察官賴志盛到庭執行職務。
中    華    民    國    97    年    10    月    21    日
                  刑事第五庭  審判長法  官  周  淡  怡
                                    法  官  蔡  家  瑜
                                    法  官  周  莉  菁
以上正本證明與原本無異。
如不服本判決，應於判決送達後10日內，向本院提出上訴書狀，
上訴書狀應「敘述具體上訴理由」，並按他造當事人之人數附繕
本。「切勿逕送上級法院」。
告訴人或被害人對於判決如有不服具備理由請求檢察官上訴者，
其上訴期間之計算係以檢察官收受判決正本之日期為準。
中    華    民    國    97    年    10    月    27    日
                                    書記官  卓  俊  杰
附表一：乙○○收受贓物部分：
┌──┬───┬───────┬─────────────┐
│編號│犯  行│所犯法條及罪名│所宣告之刑及減得之刑      │
├──┼───┼───────┼─────────────┤
│ 一 │犯罪事│刑法第三百四十│乙○○收受贓物，累犯，處有│
│    │實欄二│九條第一項    │期徒刑肆月。              │
│    │(一)  │              │                          │
└──┴───┴───────┴─────────────┘
附表二：乙○○、甲○○搶奪部分：
┌──┬───┬───────┬─────────────┐
│編號│犯  行│所犯法條及罪名│所宣告之刑及減得之刑      │
├──┼───┼───────┼─────────────┤
│ 一 │犯罪事│刑法第三百二十│乙○○共同意圖為自己不法之│
│    │實欄二│五條第一項    │所有，而搶奪他人之動產，累│
│    │(二)  │              │犯，處有期徒刑壹年；又共同│
│    │      │              │意圖為自己不法之所有，而搶│
│    │      │              │奪他人之動產，累犯，處有期│
│    │      │              │徒刑壹年。                │
│    │      │              │甲○○共同意圖為自己不法之│
│    │      │              │所有，而搶奪他人之動產，處│
│    │      │              │有期徒刑壹年；又共同意圖為│
│    │      │              │自己不法之所有，而搶奪他人│
│    │      │              │之動產，處有期徒刑壹年。  │
└──┴───┴───────┴─────────────┘
附表三：乙○○、甲○○加重竊盜部分：
┌──┬───┬───────┬─────────────┐
│編號│犯  行│所犯法條及罪名│所宣告之刑及減得之刑      │
├──┼───┼───────┼─────────────┤
│ 一 │犯罪事│刑法第三百二十│乙○○共同攜帶兇器竊盜，累│
│    │實欄二│一條第一項第三│犯，處有期徒刑捌月；又共同│
│    │(三)  │款            │攜帶兇器竊盜，累犯，處有期│
│    │      │              │徒刑拾月；又共同攜帶兇器竊│
│    │      │              │盜，累犯，處有期徒刑拾月。│
│    │      │              │甲○○共同攜帶兇器竊盜，處│
│    │      │              │有期徒刑拾月；又共同攜帶兇│
│    │      │              │器竊盜，處有期徒刑拾月。  │
└──┴───┴───────┴─────────────┘
附表四：乙○○、甲○○加重強盜部分：
┌──┬───┬───────┬─────────────┐
│編號│犯  行│所犯法條及罪名│所宣告之刑及減得之刑      │
├──┼───┼───────┼─────────────┤
│ 一 │犯罪事│刑法第三百三十│乙○○共同攜帶兇器，以強暴│
│    │實欄二│條第一項      │至使不能抗拒，而取他人之物│
│    │(四)  │              │，累犯，處有期徒刑柒年陸月│
│    │      │              │；又共同攜帶兇器，以強暴至│
│    │      │              │使不能抗拒，而取他人之物，│
│    │      │              │累犯，處有期徒刑柒年陸月；│
│    │      │              │又共同攜帶兇器，以強暴至使│
│    │      │              │不能抗拒，而取他人之物，累│
│    │      │              │犯，處有期徒刑柒年陸月；又│
│    │      │              │共同攜帶兇器，以強暴至使不│
│    │      │              │能抗拒，而取他人之物，累犯│
│    │      │              │，處有期徒刑柒年陸月；又共│
│    │      │              │同攜帶兇器，以強暴至使不能│
│    │      │              │抗拒，而取他人之物，累犯，│
│    │      │              │處有期徒刑柒年陸月；又共同│
│    │      │              │攜帶兇器，以強暴至使不能抗│
│    │      │              │拒，而取他人之物，累犯，處│
│    │      │              │有期徒刑柒年陸月。        │
│    │      │              │甲○○共同攜帶兇器，以強暴│
│    │      │              │至使不能抗拒，而取他人之物│
│    │      │              │，處有期徒刑柒年陸月；又共│
│    │      │              │同攜帶兇器，以強暴至使不能│
│    │      │              │抗拒，而取他人之物，處有期│
│    │      │              │徒刑柒年陸月；又共同攜帶兇│
│    │      │              │器，以強暴至使不能抗拒，而│
│    │      │              │取他人之物，處有期徒刑柒年│
│    │      │              │陸月；又共同攜帶兇器，以強│
│    │      │              │暴至使不能抗拒，而取他人之│
│    │      │              │物，處有期徒刑柒年陸月；又│
│    │      │              │共同攜帶兇器，以強暴至使不│
│    │      │              │能抗拒，而取他人之物，處有│
│    │      │              │期徒刑柒年陸月；又共同攜帶│
│    │      │              │兇器，以強暴至使不能抗拒，│
│    │      │              │而取他人之物，處有期徒刑柒│
│    │      │              │年陸月。                  │
└──┴───┴───────┴─────────────┘
附表五：
一、甲○○被訴於九十六年十二月十日二十時許，臺中市○○街
    與南京路口，與乙○○、廖群貿共犯竊取車牌號碼ＣＳ五－
    ０六０號重型機車部分，無罪。
二、乙○○、甲○○被訴於九十六年十二月十四日九時許，在雲
    林縣斗六市○○路七三巷十一號前，與廖群貿共犯竊取車牌
    號碼八二六三－ＳＸ號自小客車部分，均無罪。
三、乙○○、甲○○被訴於九十六年十二月十五日二十二時許，
    在彰化縣員林鎮○○路○段三五七號，與廖群貿共犯竊取車
    牌號碼Ｈ五－五九五六號自小客車車牌二面部分，均無罪。
四、乙○○、甲○○被訴於九十六年十二月十六日二十二時許，
    在臺中縣烏日鄉○○村○○街一六三號，與廖群貿共犯竊取
    車牌號碼二Ｋ－七五五二號自小客車車牌二面部分，均無罪
    。
附錄本判決論罪科刑法條：
刑法第321條：
犯竊盜罪而有左列情形之一者，處六月以上五年以下有期徒刑：
一  於夜間侵入住宅或有人居住之建築物、船艦，或隱匿其內而犯之者。
二  毀越門扇、牆垣或其他安全設備而犯之者。
三  攜帶兇器而犯之者。
四  結夥三人以上而犯之者。
五  乘火災、水災或其他災害之際而犯之者。
六  在車站或埠頭而犯之者。
前項之未遂罰之。
刑法第325條第1項：
意圖為自己或第三人不法之所有，而搶奪他人之動產者，處六月
以上五年以下有期徒刑。
刑法第330條第1項：
犯強盜罪而有第三百二十一條第一項各款情形之一者，處七年以
上有期徒刑。
刑法第349條：
收受贓物者，處3年以下有期徒刑、拘役或500元以下罰金。
搬運、寄藏、故買贓物或為牙保者，處5年以下有期徒刑、拘役
或科或併科1千元以下罰金。
因贓物變得之財物，以贓物論。


司法院資訊處製作；財團法人民間司法改革基金會備份。
